【裁判字號】    98,審易,691
【裁判日期】    981216
【裁判案由】    詐欺
【裁判全文】
臺灣新竹地方法院刑事判決             98年度審易字第691號
公  訴  人  臺灣新竹地方法院檢察署檢察官
被      告  甲○○
上列被告因詐欺案件，經檢察官提起公訴（98年度偵字第7449號
），經被告於本院準備程序中，就被訴事實為有罪之陳述，經告
知被告簡式審判程序之旨，並聽取檢察官、被告之意見後，經本
院進行簡式審判程序，本院判決如下：
    主    文
甲○○幫助犯共同詐欺取財罪，處有期徒刑月，如易科罰金，
以新臺幣壹仟元折算壹日。緩刑貳年。
    犯罪事實
一、甲○○明知個人金融機構帳戶係攸關個人信用之專用物品，
    一般人無庸向他人收購或借貸使用，且國內社會常見之犯罪
    集團，經常利用他人之存款帳戶轉帳，以掩飾其等犯罪之不
    法所得，逃避執法人員之查緝，而提供自己之金融帳戶存摺
    及連同密碼之提款卡予陌生人士使用，更常與財產犯罪密切
    相關，可能被犯罪集團所利用，以遂其等犯罪及掩飾其等犯
    罪所得財物或財產上利益之目的，竟仍容任所提供之帳戶可
    能被犯罪集團用以犯罪結果之發生，因失業已久，急於覓得
    工作機會，仍基於幫助詐欺取財之不確定故意，於民國98年
    4月2日在自由時報G1版見刊登應徵「環球娛樂傳播公司」小
    客車司機之分類廣告，並撥打報上所載之行動電話與1 名真
    實姓名年籍不詳之成年男子（下稱某成年甲）取得聯繫，並
    依該某成年甲之指示於同日下午5 時許，在新竹市南門綜合
    醫院旁之停車場，將其所申請之台新國際商業銀行（下稱台
    新銀行）竹北分行帳號00000000000000號帳戶之金融卡，交
    付予某成年甲，並告知提款密碼，作為某成年甲所屬之詐欺
    集團犯罪取財收受款項之工具。嗣某成年甲與其所屬之犯罪
    集團成員於取得上開甲○○之金融帳戶資料後，即共同基於
    意圖為自己不法所有之犯意聯絡，先由1 名真實姓名年籍不
    詳之成年女子（下稱某成年乙），於98年4月3日下午6 時許
    ，以電話向張錫華詐稱其先前購物付款之金額有誤，需至自
    動櫃員機操作云云，使張錫華陷於錯誤，再由1 名自稱「新
    光銀行洪小姐」真實姓名年籍不詳之成年女子，指示張錫華
    至自動櫃員機操作匯款，張錫華因而分別於同年4月3日晚間
    8時45分許、4月4日下午2時58分許、4月5日下午2 時53分許
    、4月5日下午2 時59分許，在臺中市○○區○○路台新銀行
    之自動櫃員機前，以現金存款之方式，依序存入新臺幣（下
    同）1萬元、1萬8,000元、4 萬元及9,000元至甲○○上開台
    新銀行竹北分行帳戶內，上開款項隨即遭該詐欺集團不詳成
    員持上開甲○○帳戶之金融卡、提款密碼提領一空。嗣張錫
    華查覺有異，於98年4月8日報案後，始悉上情。
二、案經新竹縣政府警察局竹北分局報告臺灣新竹地方法院檢察
    署檢察官偵查起訴。
    理    由
一、程序部分：
    按除被告所犯為死刑、無期徒刑、最輕本刑為3 年以上有期
    徒刑之罪或高等法院管轄第一審案件者外，於前條第1 項程
    序進行中，被告先就被訴事實為有罪之陳述時，審判長得告
    知被告簡式審判程序之旨，並聽取當事人、代理人、辯護人
    及輔佐人之意見後，裁定進行簡式審判程序，刑事訴訟法第
    273條之1第1 項定有明文。本件被告甲○○所犯係死刑、無
    期徒刑、最輕本刑為3 年以上有期徒刑以外之罪，其於準備
    程序中就被訴事實為有罪之陳述，經告知簡式審判程序之旨
    ，並聽取公訴人及被告甲○○之意見後，本院認為適宜進行
    簡式審判程序，合先敘明。
二、認定被告甲○○犯行所憑之各項證據：
（一）被告甲○○於本院準備程序及簡式審判程序時均坦承不諱
      。其稱略以：伊於98年4月2日在自由時報G1版見刊登應徵
      「環球娛樂傳播公司」小客車司機之分類廣告，並撥打報
      上所載之行動電話門號0000000000號與某成年甲取得聯繫
      ，並依該某成年甲之指示於同日下午5 時許，在新竹市南
      門綜合醫院旁之停車場，將其所申請之台新銀行竹北分行
      帳號00000000000000號帳戶之金融卡、密碼交付予某成年
      甲，因為伊當時急著要找工作，所以沒有考慮清楚等語（
      見本院卷第16頁背面、第18至20頁）。
（二）被害人張錫華於警詢中所為之指述稱：他於98年4月3日下
      午6許，接獲1名真實姓名年籍不詳之成年女子來電，跟他
      說他買的產品金額弄錯了，隨後由1 位自稱「新光銀行洪
      小姐」跟他聯絡，要他到自動櫃員機操作英文的介面，而
      分別於同年4月3日晚間8時45分許、4月4日下午2時58分許
      、4月5日下午2時53分許、4月5日下午2時59分許，在臺中
      市○○區○○路台新銀行之自動櫃員機前，以現金存款之
      方式，依序存入1 萬8,000 元、4 萬元及9,000 元至被告
      甲○○上開台新銀行竹北分行帳戶內等語（見偵查卷第21
      、22頁）。
（三）台新國際商業銀行98年4月20日台新作文字第9805828號函
      暨檢附被告甲○○所有之帳號00000000000000號之開戶資
      料及資金往來明細表等資料（見偵查卷第29至42頁）。
（四）被害人張錫華提出之台新銀行自動櫃員機交易明細表共4
      紙（見偵查卷第24頁）。
（五）內政部警政署反詐騙諮詢專線紀錄表、臺中市警察局第二
      分局立人派出所受理刑事案件報案三聯單、受理各類案件
      紀錄表、受理詐騙帳戶通報警示、詐騙電話斷話簡便格式
      表各1份（見偵查卷第89、94至97頁）。
（六）綜上，本件事證業臻明確，被告甲○○上揭犯行至堪認定
      ，應依法予以論科。
三、論罪科刑：
（一）論罪：
  １、按前開某成年甲與其所屬詐騙集團之成員即某成年乙、自
      稱「新光銀行洪小姐」等成年人於取得上開被告甲○○所
      有金融相關之帳戶資料後，共同基於不法所有之犯意聯絡
      及行為分擔，以佯稱先前購物付款之金額有誤，需至自動
      櫃員機操作之詐騙方式，引誘被害人張錫華陷於錯誤，因
      而於犯罪事實欄之時間依序存入1 萬元、1 萬8,000 元、
      4 萬元及9,000 元至被告甲○○上開台新銀行竹北分行帳
      戶內等情，是核某成年甲、某成年乙、自稱「新光銀行洪
      小姐」等成年人所為，均係犯刑法第339 條第1 項之詐欺
      取財罪。且渠等對被害人張錫華所為之數次詐欺取財犯行
      ，時間緊接，方法相同，依最高法院86年臺上字第3295號
      判例意旨，數行為於同時同地或密切接近之時地實施，侵
      害同一之法益，各行為之獨立性極為薄弱，依一般社會健
      全觀念，在時間差距上，難以強行分開，在刑法評價上，
      以視為數個舉動之接續施行，合為包括之一行為予以評價
      ，較為合理，即透過對於同一法益之同種類侵害行為繼續
      不間斷之實行，業已稀釋個別行為之獨立性，致使刑法評
      價時將之視為單一、整體之犯罪行為，而應論以接續犯。
  ２、又上開某成年甲、某成年乙、自稱「新光銀行洪小姐」等
      成年人就上開詐欺取財既遂犯行，均有犯意聯絡及行為分
      擔，為共同正犯。
  ３、復按刑法上之故意，分為直接故意（確定故意）與間接故
      意（不確定故意），「行為人對於構成犯罪之事實，明知
      並有意使其發生者」為直接故意；又「行為人對於構成犯
      罪之事實，預見其發生而其發生並不違背其本意者」為間
      接故意，刑法第13條第1項、第2項定有明文。茲衡諸常情
      ，今日一般人至金融機關開設帳戶使用，係極為方便容易
      且迅速之事，苟有使用金融存款帳戶之正當用途，自以使
      用其本人或可信賴之親友申請之帳戶，最為便利安全，始
      可避免帳戶名義人反悔或心存歹念，利用通知掛失止付、
      變更存戶印鑑圖章或換摺之方式，將帳戶內之款項領走一
      空，反致使用帳戶人蒙受損失，故苟非意圖以他人之帳戶
      從事不法用途，並藉以逃避查緝，自無花費金錢或以其他
      方法向無相當信賴關係之陌生人取得帳戶使用之理，且近
      年來不法份子詐財之犯罪類型層出不窮，該等犯罪，多數
      均係利用他人帳戶作為詐欺所得財物之出入帳戶，業經媒
      體廣為披載，是依一般人通常之知識、智慧及經驗，均已
      詳知向陌生人購買、承租或其他方法取得帳戶者，多係欲
      藉該帳戶取得不法犯罪所得，且隱匿帳戶內資金之實際取
      得人之身份，以逃避追查，則被告甲○○係一成年且具社
      會歷練之人，自難諉稱不知，從而被告甲○○對於交付相
      關帳戶資料，將可能被用來作為詐欺取財等非法用途上，
      應有所預見，且不違背其本意。是以，被告甲○○猶提供
      相關金融帳戶資料予某成年甲與所屬詐欺集團成員，當堪
      認被告甲○○亦有容任或允許將提供之金融帳戶資料作為
      詐欺取財之匯款指定帳戶使用，準此，被告甲○○顯有幫
      助詐欺取財之不確定故意存在，應堪認定。
  ４、再按刑法上之幫助犯，係指以幫助之意思，對於正犯資以
      助力，而未參與實施犯罪之行為者而言。查被告甲○○提
      供本件金融帳戶予某成年甲及所屬詐欺集團成員之行為，
      要屬詐欺取財構成要件以外之行為，則被告甲○○應屬以
      幫助之意思，參與詐欺取財構成要件以外之行為，應以詐
      欺取財之幫助犯論，故核其所為，係犯幫助犯刑法第339
      條第1項之詐欺取財罪，並應依刑法第30條第2項之規定減
      輕其刑。
（二）量刑：爰審酌被告甲○○前無任何刑事紀錄，有臺灣高等
      法院被告前案紀錄表1 份在卷可佐，足徵其素行良善，惟
      其得以知悉所提供之相關金融帳戶將遭人供做詐欺取財之
      工具，竟任將其所有之相關金融帳戶資料交付予不法份子
      使用，非惟幫助詐騙者遂行詐財目的，同時使詐財者得以
      隱匿其真實身份，降低遭查獲之風險，助長犯罪之猖獗，
      破壞社會秩序甚鉅，然坦承犯行不諱，態度尚可，且考量
      其犯罪之動機等一切情狀，量處如主文所示之刑，併諭知
      易科罰金之折算標準，以示懲儆。
（三）法律修正後之法律適用：
  １、本件被告甲○○於行為後，刑法第41條第2項至第8項雖業
      於97年12月30日修正，經總統於98年1 月21日公佈，並於
      98年9月1日施行。而按行為後法律有變更者，適用行為時
      之法律，但行為後之法律有利於行為人者，適用最有利於
      行為人之法律，刑法第2條第1項定有明文，係採從舊從輕
      之原則。而所謂法律有變更，係指足以影響行為之可罰性
      範圍及其法律效果之法律修正而言，易科罰金、易服勞役
      之折算標準及其期限涉及裁量權之行使，屬於科刑規範事
      項，其折算標準於裁判時並應於主文內諭知，與一般純屬
      執行之程式有別，是如新舊法對易科罰金、易服勞役之折
      算標準及期限各有不同時，應依前揭規定，比較適用最有
      利於行為人之法律，有最高法院96年度臺非字第58號、第
      234號判決可資參照。惟有關易服社會勞動折算標準為6小
      時折算1日，期限為最長1年，修正後刑法第41條第2 項、
      第3項、第5項已定有明文，其標準係屬固定，並不涉及法
      院裁量權之行使，非屬科刑規範事項變更，自不生新舊法
      比較之問題，故本案無刑法第2條法律變更規定之適用。
  ２、又依修正後刑法第41條第2 項規定：「依前項規定得易科
      罰金而未聲請易科罰金者，得以提供社會勞動6小時折算1
      日，易服社會勞動」。而刑法施行法第3條之2規定：「刑
      法第41條及第42條之1之規定，於中華民國98年9月1 日刑
      法修正施行前已裁判確定之處罰，未執行或執行未完畢者
      ，亦適用之」，其立法理由謂：「依刑法第41條規定聲請
      易服社會勞動者，因條文已明定以社會勞動6 小時折算徒
      刑或拘役1 日，與易科罰金應於裁判主文諭知折算標準之
      情形不同，無須於裁判主文諭知…至於可否易服社會勞動
      ，與可否易科罰金相同，皆屬於執行事項，非裁判量刑事
      項，故98年9月1日刑法修正施行前已裁判確定之處罰，未
      執行或執行未完畢者，無庸再向法院聲請裁定諭知折算標
      準」。準此，本件有修正後刑法第41條之適用，被告甲○
      ○若未聲請易科罰金，依法得以提供社會勞動6小時折算1
      日，易服社會勞動，惟無須於本判決主文諭知，併予敘明
      。
（四）緩刑：末查被告甲○○前未曾因故意犯罪受有期徒刑以上
      刑之宣告等情，已如上述，茲念其因一時失慮，致罹刑典
      ，經此偵查科刑之教訓，當已知所警惕，信無再犯之虞，
      且事後已表達願與被害人張錫華進行調解之意願，惟被害
      人張錫華已放棄求償之權利，有陳報狀1 份在卷可稽（見
      本院卷第13頁），又考量被告甲○○尚有一子為中度智障
      人士尚待照顧，有戶口名簿、中華民國身心殘障手冊各1
      份在卷供參（見本院卷第21頁），本院因認前所宣告之刑
      ，以暫不執行為適當，併予宣告緩刑2 年，以啟自新。
據上論斷，應依刑事訴訟法第273條之1第1項、第299條第1 項前
段，刑法第339條第1項、第30條第1項前段、第2項、修正後刑法
第41條第1項前段、第2項、第74條第1項第1款，刑法施行法第1
條之1第1項、第2項前段，判決如主文。
本案經檢察官洪期榮到庭執行職務。
中    華    民    國    98    年    12    月    16    日
                  刑事第九庭  法  官    劉兆菊
上正本證明與原本無異。
如不服本判決應於收受本判決後10日內向本院提出上訴書狀，上
訴書狀應敘述具體理由。上訴書狀未敘述上訴理由者，應於上訴
期間屆滿後20日內補提理由書狀於本院「切勿逕送上級法院」。
                              書記官    林兆嘉
中    華    民    國    98    年    12    月    16    日
附錄本案論罪科刑法條：
中華民國刑法第339條第1項
意圖為自己或第三人不法之所有，以詐術使人將本人或第三人之
物交付者，處5 年以下有期徒刑、拘役或科或併科1 千元以下罰
金。
中華民國刑法第30條
幫助他人實行犯罪行為者，為幫助犯。雖他人不知幫助之情者，
亦同。
幫助犯之處罰，得按正犯之刑減輕之。


司法院資訊處製作；財團法人民間司法改革基金會備份。
